【裁判字號】    95,交訴,187
【裁判日期】    950921
【裁判案由】    公共危險等
【裁判全文】
臺灣臺南地方法院刑事判決             95年度交訴字第187號
公  訴  人  臺灣臺南地方法院檢察署檢察官
被      告  乙○○
上列被告因公共危險等案件，經檢察官提起公訴（95年度偵字第
8436號），被告就犯罪事實為有罪之陳述，經本院裁定進行簡式
審判程序，本院判決如下：
，本院判如下：
    主  文
乙○○因過失致人於死，處有期徒刑拾月；又駕駛動力交通工具
肇事，致人死亡而逃逸，處有期徒刑柒月。應執行有期徒刑壹年
貳月，緩刑參年。
    事  實
一、乙○○考領有小型車普通駕駛執照，其於民國94年12月9日
    上午6時許，駕駛牌照號碼5S-4975號自小客車，沿臺南市○
    ○區○○路五段外側車道，由西往東方向行駛，途經該路與
    223巷之無號誌交岔路口時，本應注意行經無號誌之交岔路
    口時，應減速慢行，作隨時停車之準備，及應注意車前狀況
    並隨時採取必要之安全措施，而依當時情形，天候晴、晨光
    ，路面乾燥、無缺陷、無障礙物，視距良好，非有不能注意
    之情形，詎其竟疏未注意車前狀況，且未減速慢行，貿然以
    40至50公里左右之時速直行，適有行人趙雲衢由南往北方向
    徒步欲穿越上開交岔路口，亦疏未注意左右有無來車即貿然
    通行，乙○○見狀煞閃不及，其所駕駛之車輛右前側保險桿
    撞及趙雲衢，致趙雲衢受有頭、胸、腹、腿部撞挫傷併骨折
    等傷害，因顱內出血併顱骨骨折而死亡。詎乙○○發覺自己
    肇事後，竟因一時恐懼，非但未停車查看趙雲衢之傷勢或採
    取任何急救之措施，反駕駛上述車輛逃離現場，嗣為警循線
    前往乙○○之住處而查獲。
二、案經臺南市警察局第三分局報請臺灣臺南地方法院檢察署檢
    察官相驗後，經檢察官偵查起訴。
    理  由
一、本件係經被告乙○○於準備程序當庭表示認罪，而經本院裁
    定以簡式審判程序加以審理，則依據刑事訴訟法第273條之2
    、同法第159條第2項之規定，不適用傳聞法則有關限制證據
    能力之相關規定，合先敘明。
二、上開犯罪事實，業據被告乙○○於警詢及偵、審中坦承不諱
    ，並有道路交通事故調查報告表（一）、（二）、道路交通
    事故現場圖、疑似道路交通事故肇事逃逸追查表各1份、被
    害人趙雲衢之診斷證明書1紙暨警方現場蒐證照片21張附卷
    可資佐證。另被害人趙雲衢因本件車禍死亡，亦經檢察官督
    同檢驗員相驗屬實，有勘驗筆錄、相驗屍體證明書、驗斷書
    各1份在卷可憑。按汽車行駛時，駕駛人應注意車前狀況，
    並隨時採取必要之安全措施；又行經無號誌之交岔路口，應
    減速慢行，作隨時停車之準備，道路交通安全規則第94條第
    3項、第93條第1項第2款分別定有明文。被告於駕車時本應
    注意遵守上開規定，且依當時情形，天候晴、晨光，路面乾
    燥、無缺陷、無障礙物，視距良好，有上開道路交通事故調
    查報告表（一）可稽，客觀上並無被告不能注意之情事，詎
    被告竟疏未注意車前狀況，且未減速慢行，作隨時停車之準
    備，致煞車不及而撞及徒步橫越道路之被害人，被告顯有過
    失。又行人在未設有行人穿越道亦非禁止穿越之路段穿越道
    路時，應注意左右有無來車，始可小心迅速穿越，道路交通
    安全規則第134條第5款亦定有明文。被害人徒步行走，穿越
    道路未注意左右來車，致與被告之車輛發生碰撞，亦與有過
    失。是被告與被害人之過失行為，應均係同為肇事之原因。
    本件車禍肇事責任經送請臺灣省臺南區車輛行車事故鑑定委
    員會鑑定結果，認為「趙雲衢徒步行走，穿越道路未注意左
    右來車，為肇事主因。乙○○駕駛小客車，行經無號誌交岔
    路口，未減速慢行，未注意車前狀況，為肇事次因。」，有
    臺灣省臺南區車輛行車事故鑑定委員會95年6月21日臺南區
    950 497號鑑定意見書在卷可按。惟本院衡量被告及被害人
    之過失情節，認應均係同為肇事之原因，已如上述，上開鑑
    定意見與本院認定不符部分，自不應採用。被告上開過失駕
    車肇事行為，與被害人之死亡結果間，並有相當因果關係。
    又被害人雖與有過失，然並不因此而解免被告過失之責任。
    綜上所述，被告犯行洵堪認定。
三、核被告乙○○所為，係犯刑法第185條之4之駕車肇事逃逸罪
    與刑法第276條第1項之過失致死罪。被告所犯上開二罪，犯
    意各別，罪名不同，應分論併罰。又按行為後法律有變更者
    ，適用行為時之法律。但行為後之法律有利於行為人者，適
    用最有利於行為人之法律，刑法第2條第1項定有明文。刑法
    於94年2月2日修正公布，並於95年7月1日生效施行，本件犯
    罪在新刑法施行前，修正前之舊刑法第51條第5款規定：「
    宣告多數有期徒刑者，於各刑中之最長期以上，各刑合併之
    刑期以下，定其刑期。但不得逾20年。」，修正後刑法第51
    條第5款規定：「宣告多數有期徒刑者，於各刑中之最長期
    以上，各刑合併之刑期以下，定其刑期。但不得逾30年。」
    ，經比較結果，因本件宣告刑合計並未超過20年，新舊刑法
    第51條第5款規定，並無何者較有利於被告之問題，則依刑
    法第2條第1項前段從舊之原則，自應依修正前之舊刑法第51
    條第5款規定定其執行刑。審酌被告乙○○之品行（無犯罪
    前科）、生活狀況小康、智識教育程度為國小畢業、被害人
    就本件車禍之發生亦與有過失，以及被告事後坦承犯行，並
    已與被害人家屬成立民事調解，有調解書1紙附卷可稽，其
    係一時害怕才於肇事後駕車逃逸，事後甚表悔意等一切情狀
    ，爰量處如主文所示之刑，並定其應執行刑1年2月，以示懲
    儆。又本件犯罪在新刑法施行前，緩刑之宣告，依最高法院
    95年5月23日95年度第8次刑事庭會議之決議，應適用新刑法
    第74條之規定。查被告前未曾受有期徒刑以上刑之宣告，有
    臺灣高等法院被告前案紀錄表在卷可憑，其經此教訓後，應
    知所警惕，信無再犯之虞，本院因認所宣告之刑以暫不執行
    為適當，爰依刑法第74條第1款規定，併諭知緩刑3年，以勵
    自新。
據上論斷，應依刑事訴訟法第273條之1第1項、第299條第1項前
段，刑法第2條第1項前段、第185條之4、第276條第1項、修正前
刑法第51條第5款，刑法第74條第1款，罰金罰鍰提高標準條例第
1條前段，判決如主文。
本案經檢察官甲○○到庭執行職務
中    華    民    國    95    年    9    月     21    日
                  刑事第一庭    法  官  林勝利
以上正本證明與原本無異。
如不服本判決，應於判決送達後10日內，向本院提出上訴狀。
                                書記官  陳金堂
中    華    民    國    95    年    9    月     21    日
附錄本案論罪科刑法條全文：
中華民國刑法第185條之4
駕駛動力交通工具肇事，致人死傷而逃逸者，處6月以上5年以下
有期徒刑。
中華民國刑法第276條
因過失致人於死者，處2年以下有期徒刑、拘役或2千元以下罰金
。
從事業務之人，因業務上之過失犯前項之罪者，處5年以下有期
徒刑或拘役，得併科3千元以下罰金。


司法院資訊處製作；財團法人民間司法改革基金會備份。
